臺灣桃園地方法院行政訴訟判決　
110年度交字第598號
111年5月23日辯論終結
原      告  呂美彰  
被      告  桃園市政府交通事件裁決處
                      設桃園市○○區○○路00號7~8樓
代  表  人  張丞邦    住同上
訴訟代理人  黃一鳴律師
複代理人    陳奕昕律師
上列當事人間交通裁決事件，原告不服被告民國110年12月13日
桃交裁罰字第58－DG0000000號裁決，提起行政訴訟，本院判決如
下：
    主  文
原告之訴駁回。
訴訟費用新臺幣參佰元由原告負擔。
    事實及理由
一、事實概要：
    原告於民國110年10月6日18時50分許，駕駛車牌號碼000－00
    00號自用小客車（下稱系爭車輛），行經桃園市○○區○○路00
    0號前時，經桃園市政府警察局交通警察大隊（下稱舉發機
    關）員警認原告有「違反處罰條例之行為，拒絕停車接受稽
    查而逃逸」之違規，遂逕行舉發並填製桃警局交字第DG0000
    000號之舉發違反道路交通管理事件通知單（下稱系爭舉發
    通知單），記載應到案日期110年12月5日前，並移送被告處
    理。嗣原告於110年11月3日到案陳述不服舉發，經被告函請
    舉發機關協助查明事實後，認原告確有「違反處罰條例之行
    為，拒絕停車接受稽查而逃逸」之違規，即於110年12月13
    日填製桃交裁罰字第58－DG0000000號裁決書，爰依道路交通
    管理處罰條例（下稱處罰條例）第60條第1項及違反道路交
    通管理事件統一裁罰基準及處理細則（下稱裁罰基準及處理
    細則）等規定，裁處原告罰鍰新臺幣（下同）20,000元，吊
    扣駕駛執照6個月及處罰主文二之易處處分。原告不服，於
    是提起本件行政訴訟。嗣被告因上開桃交裁罰字第58－DG000
    0000號裁決書之處罰主文二尚未生易處處分效力，爰於111
    年1月14日另掣開桃交裁罰字第58－DG0000000號裁決書（下
    稱原處分），裁處原告「罰鍰20,000元、吊扣駕駛執照6個
    月」，刪除處罰主文二之易處處分，並另行寄予原告。
二、原告起訴主張及聲明：
（一）主張要旨：當天原告係從路邊起步，亦未看見有臨檢站或
      臨檢處，怎麼可以認定原告有拒絕接受稽查之行為，又現
      場員警僅拿個指揮棒，且距離太遠，試問有誰會看到？再
      者，由違規採證照片觀之，編號1照片之時間為110年10月
      6日18時50分許，編號2照片之時間則為109年12月30日7 
      時10分許，怎可能同一天這麼一小段路程，駕駛20分鐘，
      是違規採證照片不足採，況日期相隔一年，竟然倒退。又
      編號1照片內之機車是雙載，且駕駛人身穿黑衣服，而編
      號2照片之機車駕駛人則身穿白衣服。
（二）聲明：撤銷原處分。
三、被告答辯及聲明：
（一）答辯要旨：
    ⒈引用處罰條例第4條第2項、第7條之2第1項第4款、第60條
      第1項、道路交通安全規則（下稱道安規則）第89條第1項
      第7款、第109條第2項第1款等相關交通法規之條文（詳卷
      附答辯狀）。
    ⒉又處罰條例第60條第1項規定之處罰要件，非僅著重於「逃
      逸」之行為，尚需合致其前提要件即「經公務員制止違規
      行為，不聽制止」或「拒絕停車接受稽查」之要件，方得
      成立本條之處罰規定，考其立法理由，係為有效遏阻違規
      被稽查取締者，不聽從執法者之制止而加速逃逸之行為。
      又所謂「交通違規不服稽查取締」，依內政部警政署70年
      7月13日警署交字第19418號函釋，認為「道路交通管理處
      罰條例第60條，所謂對交通違規不服稽查取締之事實認定
      ，須經攔停稽查而有下列情事之一者：一、拒絕查驗駕照
      、行照或其他足資稽查之文件者。二、拒絕停靠路邊接受
      稽查者。三、以消極行為不服從稽查者。四、經以警報器
      、喊話器呼叫靠邊停車而不靠邊停車接受稽查取締或逃逸
      者。」，顯知違反下列情事：一、須經攔停稽查；二、有
      前揭四種情形，始該當之。
    ⒊舉發機關110年11月23日桃警分交字第1100073847號函文表
      示略以：「…旨案係本分局員警於110年10月6日18時50分
      ，在桃園市桃園區南平路與新埔七街交岔路口執行勤務時
      ，發現旨揭車輛從路邊進入車道未依規定使用燈光(方向
      燈)，立即以指揮棒及哨音指揮並示意該車停車受檢，惟
      該車未停車受檢，加速由南平路往經國路方向逃逸，執勤
      員警依法製單(桃警局交字第DG0000000及DG0000000號)逕
      行舉發，本案舉發核無違誤…」等語。復依採證照片及影
      片，執勤員警吹哨並趨前揮動指揮棒示意停車，依當時員
      警伸手平舉指揮棒，且系爭車輛與員警間無阻礙視線之情
      況，原告自得明確知悉員警對其攔停稽查之行為，即應依
      照員警指示停車接受稽查，且執勤員警身著制服及反光背
      心且手勢明確，故原告主張看不見員警云云，應難以採信
      。是以，原告違規事實明確，被告依法裁罰應無不當。
　　⒋至原告稱沒有設臨檢站等語，惟依據內政部警政署頒「取
      締一般交通違規作業程序」，交通勤務警察因稽查發現確
      有交通違規情事者，即得依法攔停舉發，並未以設立攔檢
      指示牌為必要。另關於員警執勤地點及方式，交通法規並
      未設有明文之限制，均委由員警依據道路之設置情形、交
      通流量、交通事故發生頻率、一般用路權人之便利性、員
      警值勤之安全性等一切因素綜合判斷後，始決定執行違規
      取締勤務之地點，況法律要求駕駛人應遵守道路交通安全
      規則，除有維持交通順暢之公益目的外，本兼及有保護用
      路權人生命、身體、健康法益之旨，實不應因執法單位有
      無取締行為、取締地點是否明顯、取締方式為何而有所不
      同 (參照臺灣臺中地方法院行政訴訟判決107年度交字第1
      28號)。　
　　⒌又關於上開函誤繕之部分，桃園市政府警察局桃園分局110
      年11月23日桃警分交字第1100073847號函文所附採證照片
      說明部分上所記載監視器時間，係舉發員警的明顯誤繕，
      非屬無法更正或補正事項，且此誤繕並無影響本件違規事
      實之成立，並無違法性問題。　
    ⒍綜上所述，系爭車輛駕駛因有「違反道路交通管理處罰條
      例之行為，拒絕停車接受稽查而逃逸」之情，已該當處罰
      條例第60條第1項規定之要件。是被告依法裁處，應無違
      誤，原告之訴為無理由。
（二）聲明：駁回原告之訴。
四、本院之判斷：
（一）前提事實：
      原告於110年10月6日18時50分許，駕駛系爭車輛行經桃園
      市○○區○○路000號前時，經舉發機關員警認原告有「違反
      處罰條例之行為，拒絕停車接受稽查而逃逸」之違規等情
      ，此有舉發機關110年11月23日桃警分交字第1100073847
      號函文（見本院卷第41頁）、舉發員警答辯報告書（見本
      院卷第42頁）、舉發員警密錄器畫面之擷取照片（見本院
      卷第43至47頁）、系爭舉發通知單（見本院卷第57頁）、
      駕駛人基本資料（見本院卷第59頁）、交通違規案件陳述
      書（見本院卷第61頁）、違規採證光碟等資料各1 份在卷
      可憑。
（二）被告認定原告有「違反處罰條例之行為，拒絕停車接受稽
      查而逃逸」之違規，並無違誤：
    ⒈按處罰條例第60條第1項規定：「汽車駕駛人，駕駛汽車有
      違反本條例之行為，經交通勤務警察或依法令執行交通稽
      查任務人員制止時，不聽制止或拒絕停車接受稽查而逃逸
      者，除按各該條規定處罰外，處1萬元以上3萬元以下罰鍰
      ，並吊扣其駕駛執照6個月」、第4條第2項規定：「駕駛
      人駕駛車輛、大眾捷運系統車輛或行人在道路上，應遵守
      道路交通標誌、標線、號誌之指示、警告、禁制規定，並
      服從執行交通勤務之警察或依法令執行指揮交通及交通稽
      查任務人員之指揮」、第7條之2第1項第4款規定：「汽車
      駕駛人之行為有下列情形之一，當場不能或不宜攔截製單
      舉發者，得逕行舉發：四、不服指揮稽查而逃逸，或聞消
      防車、救護車、警備車、工程救險車、毒性化學物質災害
      事故應變車之警號不立即避讓」。
　　⒉復依內政部警政署70年7月13日警署交字第19418號函釋揭
      示：「道路交通管理處罰條例第60條，所謂對交通違規不
      服稽查取締之事實認定，須經攔停稽查而有下列情事之一
      者：一、拒絕查驗駕照、行照或其他足資稽查之文件者。
      二、拒絕停靠路邊接受稽查者。三、以消極行為不服從稽
      查者。四、經以警報器、喊話器呼叫靠邊停車而不靠邊停
      車接受稽查取締或逃逸者。」可知處罰條例第60條第1項
      之處罰要件，非僅著重於「逃逸」之行為，尚需合致其前
      提即「經執法人員制止違規行為，不聽制止」或「拒絕停
      車接受稽查」之要件，方得成立本條之處罰規定，且依其
      立法意旨及處罰條例第7條之2第1項第4款規定可知，拒絕
      接受稽查而逃逸之違規行為，若有當場不能或不宜舉發情
      形，得逕行舉發。
　　⒊經查，本院依職權勘驗本件舉發過程之錄影光碟畫面，其
      內容略以：「（一）檔案名稱：密錄器。⒈錄影畫面時間
      共1 分8 秒，本檔案之錄影畫面係2021年10月6日18時許
      所錄製，為舉發員警密錄器之影像畫面。⒉錄影畫面時間1
      8時50分50秒許，可看見原告駕駛車牌號碼000－0000號自
      用小客車（下稱系爭車輛）自路邊起駛，準備駛入車道內
      ，但並未使用左側方向燈。又該路段為雙向各單一車道，
      車道中並劃設有雙黃線之分向限制線。⒊錄影畫面時間18
      時50分54秒許，現場員警當場表示：那台車是怎樣？⒋錄
      影畫面時間18時50分57秒許，現場員警開始持續吹哨，嗣
      錄影畫面時間18時51分許，現場員警以手持指揮棒橫放示
      意原告停車，此時系爭車輛之車頭尚未超過現場員警所站
      立之位置。嗣系爭車輛未予理會，持續往前行駛。（二）
      檔案名稱：00001_Trim。⒈錄影畫面時間共1分10秒，本檔
      案並無錄影畫面時間，為舉發員警所架設之攝影機影像畫
      面。⒉光碟播放時間9秒許，可看見系爭車輛自路邊起駛，
      準備駛入車道內，但並未使用左側方向燈。⒊光碟播放時
      間11秒許，現場員警當場表示：那台車是怎樣？⒋光碟播
      放時間14秒許，現場員警開始持續吹哨，嗣光碟播放時間
      15秒許，現場另一名員警自畫面左側走向系爭車輛，並伸
      出右手指向系爭車輛，但系爭車輛未予理會，持續往前行
      駛」等情（見本院卷第80至82頁），核與舉發員警答辯報
      告書內容表示略以：「職於110年10月6日18時至20時擔服
      巡邏勤務於南平路185號前取締交通違規，於上述時、地
      見ARK－0291號自小客車沿南平路往經國路方向路邊起步，
      汽車駕駛人未依規定使用方向燈，職見狀遂於違規人右前
      方處，吹哨及使用指揮棒，示意駕駛人靠邊停車。不料違
      規人不服稽查取締逕行駛離，職依規定逕行舉發並全程錄
      影違規人之違規行為，違規人違規事實明確，檢附相關影
      像等佐證資料，建請依法裁罰…」等語（見本院卷第42頁
      ），大致相符，並有舉發機關110年11月23日桃警分交字
      第1100073847號函文、密錄器錄影畫面擷取照片、系爭舉
      發通知單等資料（見本院卷第41頁、第43至47頁、第57頁
      ）在卷可佐。
    ⒋是依據上開本院勘驗本件舉發過程之錄影光碟內容及舉發
      情節以觀，可知本件原告行經桃園市○○區○○路000號前時
      ，係因系爭車輛於路邊起步時，原告有未依規定使用方向
      燈之違規行為，嗣舉發員警在發現系爭車輛之駕駛上開違
      規後，隨即以哨音及指揮棒示意系爭車輛路邊停車，且現
      場亦有另一名員警於發現系爭車輛違規後，即走向系爭車
      輛並伸出右手指向系爭車輛等情，惟原告一開始即未依照
      現場員警哨音及指揮棒之指示，並維持車速繼續往前行駛
      ，逕自駕車駛離現場，顯然不顧現場員警示意原告停留於
      現場之要求，恣意駛離攔停現場。雖原告表示：其當時是
      在看左側後照鏡，所以沒有看到警察，且車上放有音樂，
      所以吹哨沒有聽到云云。惟依上開勘驗舉發過程之錄影光
      碟內容所示，現場員警以指揮棒橫放示意原告停車時，此
      時系爭車輛之車頭尚未超過現場員警所站立之位置，而原
      告於起訴狀內亦表示：「警察先生拿個指揮棒，距離也太
      遠了…」等語（見本院卷第4頁），於本院審理時亦表示：
      「（問：警察欲攔停原告的位置，距離原告當時已從路邊
      切出至道路上很長的距離，為何仍要看左側後照鏡？）我
      通過後從後照鏡有看到員警在攔停，我不知道員警要攔停
      機車或汽車。（問：原告如果通過當時沒有看到警察，為
      何還要看後照鏡？）我之前有看到警察，我不知道他要攔
      誰，我開過去才看到警察拿指揮棒」等語（見本院卷第81
      頁），足見，縱使原告因車上放有音樂而無法聽見哨音，
      惟原告既已看見舉發員警在現場向其揮動指揮棒，並示意
      其路邊停車，但原告卻未依照其指示暫停路邊，仍持續往
      前行駛，顯然有未依舉發員警指示停靠路邊，並駛離現場
      之違規事實。再者，原告違規之路段係劃有雙黃線（即分
      向限制線）之雙向各單一車道之路段，現場員警係站立於
      路面邊線處，距離車道相當接近，且原告遭現場員警攔停
      之原因，係因路邊起步有未依規定使用方向燈之違規，而
      當時原告亦已看見舉發員警手持指揮棒上下揮動示意，且
      此時原告駕駛之系爭車輛係行駛於單一車道且與站立在路
      面邊線處之舉發員警間之距離相當接近，而系爭車輛之前
      方亦無其他車輛，阻擋在原告與舉發員警之間，足見舉發
      員警欲攔停之對象為原告甚為明確，是依一般人之經驗法
      則，原告理應知悉現場員警係要攔停自己，並舉發其未使
      用方向燈之違規，則原告自應停車接受舉發員警之稽查，
      縱原告係通過員警位置後，透過後照鏡才看到員警在攔停
      ，當下並不確定舉發員警揮棒之意思，原告亦應留置現場
      向現場員警確認其指揮之意思，而非任意駛離現場。況原
      告已自陳：我是開過去才看到警察拿指揮棒等語（見本院
      卷第82頁），顯然原告對員警之指揮置之不理，即逕自駕
      車駛離現場，可見本件原告在看見現場員警以指揮棒示意
      路邊停車後，即有拒絕停車接受稽查而逃逸之意甚明。足
      見，本件原告確實有「違反處罰條例之行為，拒絕停車接
      受稽查而逃逸」之違規故意。故本件被告認定原告有「違
      反處罰條例之行為，拒絕停車接受稽查而逃逸」之違規，
      並無違誤。
　　⒌至原告表示：本件並未設置臨檢站，且違規採證照片上之
      時間說明有誤等語。惟查，按內政部警政署所頒佈之「取
      締一般交通違規作業程序」，交通勤務警察因稽查發現確
      有交通違規情事者，即得依法攔停舉發，並未以設立攔檢
      指示牌為必要。另關於員警執勤地點及方式，交通法規並
      未設有明文之限制，均委由員警依據道路之設置情形、交
      通流量、交通事故發生頻率、一般用路權人之便利性、員
      警值勤之安全性等一切因素綜合判斷後，始決定執行違規
      取締勤務之地點，況法律要求駕駛人應遵守道路交通安全
      規則，除有維持交通順暢之公益目的外，本兼及有保護用
      路權人生命、身體、健康法益之旨，實不應因執法單位有
      無取締行為、取締地點是否明顯、取締方式為何而有所不
      同。再者，違規採證照片說明部分上所記載之監視器時間
      係舉發員警的明顯誤繕，非屬無法更正或補正事項，且此
      誤繕並無影響本件違規事實之成立。故原告上開所述，均
      屬卸責之詞，不足採信。 　
（三）被告以原處分裁罰原告罰鍰20,000元，吊扣駕駛執照6個
      月，並無違誤：
    ⒈按「汽車駕駛人，駕駛汽車有違反本條例之行為，經交通
      勤務警察或依法令執行交通稽查任務人員制止時，不聽制
      止或拒絕停車接受稽查而逃逸者，除按各該條規定處罰外
      ，處新臺幣1萬元以上3萬元以下罰鍰，並吊扣其駕駛執照
      6個月；汽車駕駛人於5年內違反本項規定2次以上者，處
      新臺幣3萬元罰鍰，並吊扣其駕駛執照1年」，處罰條例第
      60條第1項定有明文。
    ⒉次按裁罰基準及處理細則第1條規定：「本細則依道路交通
      管理處罰條例第92條第4項規定訂定之」、第2條第1項、
      第2項規定：「處理違反道路交通管理事件之程序及統一
      裁罰基準依本細則之規定辦理。前項統一裁罰基準，如附
      件違反道路交通管理事件統一裁罰基準表」，核上開處罰
      條例第92條第4項所授權交通部會同內政部訂定之裁罰基
      準及處理細則及其附件「違反道路交通管理事件統一裁罰
      基準表」（下稱裁罰基準表），就其立法目的及功能，乃
      為防止處罰機關枉縱或偏頗，用以維持裁罰之統一性與全
      國因違反道路交通管理事件受處罰民眾之公平，不因裁決
      人員不同，而生偏頗，寓有避免各監理機關於相同事件恣
      意為不同裁罰之功能，並非法所不許，於憲法上保障人民
      財產權之意旨並無牴觸（此並有司法院釋字第511號解釋
      意旨理由足資參照），是被告自得依此裁罰基準表而為裁
      罰。
    ⒊原告確有「違反處罰條例之行為，拒絕停車接受稽查而逃
      逸」之違規行為，已詳如前述，且原告係於應到案期限內
      到案聽後裁決，又依裁罰基準表規定：「大型重型機車及
      汽車」、「汽車駕駛人，駕駛汽車有違反本條例之行為，
      經交通勤務警察或依法令執行交通稽查任務人員制止時，
      不聽制止或拒絕停車接受稽查而逃逸」，於期限內繳納或
      到案聽候裁決者，裁處罰鍰20,000元、吊扣駕駛執照6個
      月。是本件被告依處罰條例第60條第1項、裁罰基準及處
      理細則及裁罰基準表等規定，以原處分共裁罰原告20,000
      元之罰鍰，並吊扣駕駛執照6個月，經核即屬於法有據，
      該等處分並無違誤。故原告訴請撤銷原處分為無理由，應
      予駁回。
（四）本件判決基礎已臻明確，兩造其餘之攻擊防禦方法及訴訟
      資料經本院審酌後，核與判決結果不生影響，無一一論述
      之必要，附此敘明。
五、本件第一審裁判費為裁判費300元，應由原告負擔，爰確定
    第一審訴訟費用額如主文第二項所示。
六、據上論結，本件原告之訴無理由，依政訴訟法第237條之8  
    第1項、第98條第1項前段等規定，判決如
中　　華　　民　　國　　111 　年　　5 　　月　　31　　日
　　　　　　　　　行政訴訟庭　法　官　黃漢權
上為正本係照原本作成。
如不服本判決，應於判決送達後20日內，向本院提出上訴狀並表
明上訴理由（原判決所違背之法令及其具體內容或依訴訟資料可
認為原判決有違背法令之具體事實），其未載明上訴理由者，應
於提出上訴後20日內向本院補提理由書（上訴狀及上訴理由書均
須按他造人數附繕本，如未按期補提上訴理由書，則逕予駁回上
訴），並應繳納上訴裁判費新臺幣750元。 
中　　華　　民　　國　　111 　年　　5 　　月　　31　　日
                              書記官  蕭竣升